【裁判字號】    99,訴,385
【裁判日期】    990630
【裁判案由】    違反槍砲彈藥刀械管制條例
【裁判全文】
臺灣嘉義地方法院刑事判決               99年度訴字第385號
公  訴  人  臺灣嘉義地方法院檢察署檢察官
被      告  甲○○
指定辯護人  曾錦源律師
上列被告因違反槍砲彈藥刀械管制條例案件，經檢察官提起公訴
（九十九年度偵字第一三二三號），本院判決如下：
    主  文
甲○○犯未經許可，寄藏可發射子彈具殺傷力之槍枝罪，累犯，
處有期徒刑肆年，併科罰金新臺幣陸萬元，罰金如易服勞役，以
新臺幣壹仟元折算壹日，扣案仿ＢＥＲＥＴＴＡ廠半自動手槍壹
枝（槍枝管制編號：0000000000號，含彈匣壹個）沒
收。
    犯 罪 事 實
一、甲○○前於民國九十一年間，因偽造文書案件，經臺灣士林
    地方法院以九十一年度訴字第五四七號判決判處有期徒刑五
    月，如易科罰金以銀元三百元折算一日確定，於九十八年三
    月八日縮刑期滿執行完畢。甲○○明知槍砲彈藥刀械管制條
    例所列之槍砲、彈藥為管制物品，非經主管機關許可，不得
    持有、寄藏。竟未經許可，於八十八年間某時，在其嘉義縣
    中埔鄉和睦村公館一號住處內，受友人劉茂辰（已於九十一
    年十二月十六日死亡）委託，而寄藏劉茂辰所交付可發射子
    彈具有殺傷力之改造手槍一枝（為仿BERETTA廠製M9 型半自
    動手槍，換裝土造金屬槍管之改造手槍，槍枝管制編號為0
    000000000號），以及供上述槍枝使用具殺傷力之
    子彈三顆，甲○○遂將上開手槍、子彈放置在其前述住處內
    而藏放之。嗣於九十九年二月四日晚間，甲○○攜帶上揭槍
    枝及三顆子彈前往嘉義縣中埔鄉○○路○段三五一號「桂芳
    檳榔攤」與不知情友人盧經福飲酒（盧經福涉嫌違反槍砲彈
    藥刀械管制條例部分業經檢察官不起訴處分），期間賴柏旭
    前往桂芳檳榔攤與盧經福商討債務糾紛，賴柏旭與盧經福發
    生口角，甲○○見狀即取出上開手槍，賴柏旭見狀立刻向前
    欲搶下甲○○之手槍，於混亂中甲○○槍枝走火射出一發子
    彈擊中地面並彈射門板，甲○○與盧經福則徒手毆打賴柏旭
    ，造成賴柏旭受傷（甲○○與盧經福傷害罪嫌部分因撤回告
    訴不起訴處分，甲○○涉嫌殺人未遂部分業經檢察官不起訴
    處分），甲○○隨即攜帶槍彈離開現場，遲至九十九年二月
    八日始攜帶上開槍彈主動出面向警方說明。
二、案經嘉義縣警察局中埔分局報請臺灣嘉義地方法院檢察署檢
    察官偵查起訴。
    理  由
一、按被告以外之人於審判外之陳述，雖不符刑事訴訟法第一百
    五十九條之一至第一百五十九條之四之規定，而經當事人於
    審判程序同意作為證據，法院審酌該言詞陳述或書面陳述作
    成時之情況，認為適當者，亦得為證據。當事人、代理人或
    辯護人於法院調查證據時，知有第一百五十九條第一項不得
    為證據之情形，而未於言詞辯論終結前聲明異議者，視為有
    前項之同意，刑事訴訟法第一百五十九條之五定有明文。查
    本件被告甲○○及其辯護人於言詞辯論終結前，對於下述本
    院採為認定犯罪事實依據之各項證據之證據能力，均未聲明
    異議，復經本院於審理時逐一提示予被告表示意見，本院審
    酌該等證據之取得過程並無瑕疵，與本案待證事實間復具有
    相當之關聯性，以之為本案證據並無不當，自得採為本件認
    定事實之基礎，合先敘明。
二、訊據被告對上開犯罪事實於警詢、偵訊及本院審理時均坦承
    不諱（見警卷第七頁至第十頁、偵卷第十一頁至第十二頁、
    本院卷第四十頁至第四十五頁），復據證人賴柏旭於警詢、
    證人盧經福、方宏仁於警詢及偵查中證述明確（分別見警卷
    第十一頁至第十七頁、第一頁至第六頁、第二十二頁至第二
    十四頁、偵卷第八頁至第九頁、第十三頁至第十四頁），復
    有扣押物品目錄表、嘉義縣警察局中埔分局槍枝初步檢視報
    告表（含檢視照片八張）各乙份、桂芳檳榔攤現場照片八張
    、槍枝照片六張在卷可稽，並有制式手槍一枝、已試射之彈
    殼二枚、彈頭碎片一枚扣案可佐，均足徵被告上開自白確與
    事實相符，堪以採信。而上開扣案槍枝及子彈經送內政部警
    政署刑事警察局鑑定，其結果認：「一、送鑑手槍一枝（槍
    枝管制編號0000000000號），認係改造手槍，由
    仿BERETTA廠M9型半自動手槍製造之槍枝，換裝土造金屬槍
    管而成，擊發功能正常，可供擊發適用子彈使用，認具殺傷
    力。二、送鑑子彈二顆：(一)一顆認係口徑九釐米制式子彈
    ，經試射，可擊發，認具殺傷力。(二)一顆認係非制式子彈
    ，由金屬彈殼組合直徑八點八釐米金屬彈頭而成，經試射，
    可擊發，認具殺傷力。三、送鑑彈頭碎片一顆，認分係彈頭
    鉛心碎片及銅包衣碎片」等情，有內政部警政署刑事警察局
    九十九年三月二十九日刑鑑字第0990021138號槍彈鑑定書乙
    份附卷可稽（見偵查卷第十九頁至第二十頁），參以該顆在
    桂芳檳榔攤因槍枝走火而擊發之子彈，擊發後射擊地面造成
    檳榔攤磨石子地板留有地面凹陷之彈孔痕跡，木頭門板遭彈
    射後有破損情形，有前述檳榔攤現場照片在卷可佐，故未能
    鑑定之該顆已發射子彈可造成地板凹陷、木門破損，亦具有
    殺傷力無訛。是被告受友人劉茂辰寄藏之扣案手槍及子彈三
    顆均具有殺傷力無疑。故本件事證明確，被告上揭犯行堪予
    認定，應依法論科。
三、按未經許可持有槍砲、彈藥、刀械等罪，其持有之繼續，為
    行為之繼續，並非狀態之繼續，故一經持有，其犯罪即告成
    立，但其完結，須繼續至持有行為終了時為止，其間法律縱
    有變更，因其行為繼續實施至新法施行以後，即應適用新法
    ，尚無行為後法律變更可言，最高法院八十八年度臺上字第
    二九六八號判決意旨可資參照。查被告於本院供稱友人劉茂
    辰係於被告犯詐欺案件之前二年，將槍枝、子彈藏放在被告
    處所（見本院卷第四十五頁），而被告自九十年間起即有多
    起詐欺案件偵查中，並於九十一年八月五日經檢察官偵查起
    訴，嗣後被告因逃亡而遭通緝，上開案件遲至九十四年始經
    臺灣士林地方法院以九十一年度訴字第五四七號判決，以偽
    造文書罪判處被告有期徒刑五月確定，有臺灣高等法院被告
    前案紀錄表在卷可參，是被告上揭所稱之詐欺案件，即應為
    前揭案件，則被告應係於八十八年間受託寄藏槍枝及子彈（
    以案件開始偵查倒推二年應為八十八年間所犯），雖槍砲彈
    藥刀械管制條例關於持有槍、彈之處罰規定於八十九年七月
    五日、於九十四年一月二十六日先後修正公布，惟未經許可
    持有槍、彈，其持有之繼續，為行為之繼續，亦即一經持有
    槍、彈，罪已成立，但其完結須繼續至持有行為終了時為止
    ，終了前縱處罰法律有所變更，仍不生行為後法律變更應為
    新舊法比較之問題，則本件被告其持有槍彈之繼續行為，既
    終了在槍砲彈藥刀械管制條例上揭修正生效之後，自應依修
    正後之槍砲彈藥刀械管制條例規定論處，故本件應一概適用
    現行之槍砲彈藥刀械管制條例，先予敘明。
四、按寄藏與持有，均係將物置於自己實力支配之下，僅寄藏必
    先有他人之持有行為，而後始為之受寄代藏而已，故寄藏之
    受人委託代為保管，其保管之本身，亦屬持有，不過，此之
    持有係受寄之當然結果。槍砲彈藥刀械管制條例既將持有與
    寄藏為分別之處罰規定，則單純之持有，固不包括寄藏，但
    寄藏之受人委託代為保管，其保管之本身所為之持有，既係
    寄藏之當然結果，法律上自宜僅就寄藏行為包括之評價，不
    宜另就持有予以論罪（最高法院七十四年臺上字第三四○○
    號判例參照）。是核被告所為，係犯槍砲彈藥刀械管制條例
    第八條第四項之未經許可寄藏可發射子彈具有殺傷力之改造
    手槍罪及同條例第十二條第四項未經許可寄藏子彈罪（公訴
    人起訴之犯罪事實記載被告寄藏上開槍彈，於理由欄記載被
    告所犯為槍砲彈藥刀械管制條例第八條第四項、第十二條第
    四項，惟理由欄之說明敘及被告一「持有」改造手槍、子彈
    之行為，應論想像競合，此部分顯係將寄藏誤載為持有）。
    被告為寄藏而持有上開具有殺傷力之槍枝、子彈之低度行為
    ，應為寄藏之高度行為所吸收，不另論罪。被告以一行為同
    時觸犯上開未經許可寄藏可發射子彈具有殺傷力之改造手槍
    罪及未經許可寄藏子彈罪，為想像競合犯，應從一重之槍砲
    彈藥刀械管制條例第八條第四項未經許可，寄藏可發射子彈
    具有殺傷力之改造手槍罪處斷。又按槍砲彈藥刀械管制條例
    第八條第四項之未經許可寄藏改造手槍罪，其寄藏之繼續，
    為行為之繼續，而非狀態之繼續，亦即一經非法寄藏槍枝，
    該罪雖告成立，但其完結，須繼續至持有行為終了時為止。
    而犯該條項之罪，有無累犯之適用，自亦應以其持有行為終
    了時，是否在前案受有期徒刑執行完畢後五年以內以決之（
    最高法院八十一年度台非字第一八一號判決意旨參照）。查
    被告前於九十一年間，因偽造文書案件，經臺灣士林地方法
    院以九十一年度訴字第五四七號判決判處有期徒刑五月，如
    易科罰金以銀元三百元折算一日確定，於九十八年三月八日
    縮刑期滿執行完畢乙情，有其臺灣高等法院被告前案紀錄表
    乙份附卷可按，其係受有期徒刑之執行完畢後，五年以內故
    意再犯本件有期徒刑以上之罪，應依刑法第四十七條第一項
    規定，論以累犯，並加重其刑。再檢察官雖僅起訴被告自九
    十二年、九十三年間寄藏槍、彈事實，惟依前所述，被告係
    自八十八年間即開始寄藏本案改造手槍與子彈，而被告寄藏
    改造手槍、子彈之行為各僅為一罪，是上揭被告自八十八年
    間開始寄藏槍枝、子彈之行為，與經起訴部分既具有實質上
    一罪關係，自為起訴效力所及，應併與審理。
五、爰審酌被告國小畢業之智識程度，前有偽造文書、強制猥褻
    等前科之素行，其未經許可寄藏槍枝、子彈對社會治安之潛
    在危險，及其寄藏槍彈之數量、期間，暨犯罪後坦承犯行之
    態度等一切情狀，量處如主文所示之刑，並就併科罰金部分
    諭知易服勞役之折算標準，以資懲儆。又按刑法第五十九條
    之得酌量減輕其刑者，必須犯罪另有特殊之原因與環境等情
    ，而在客觀上足以引起一般同情，認為即予宣告法定最低度
    刑期猶嫌過重者，始有其適用；至於犯罪之動機、犯罪之手
    段或犯罪後之態度等情狀，僅可為法定刑內從輕科刑之標準
    ，不得據為酌量減輕之理由（最高法院九十一年度台上字第
    七三三號判決參照）；本件被告辯護人雖以被告犯後態度良
    好為由，請求依刑法第五十九條規定酌減云云，惟依上揭意
    旨，自不得據為酌量減輕之理由甚明，且被告同時寄藏手槍
    、子彈，復於寄藏期間將槍彈放置攜帶外出，雖查無被告有
    以上開槍彈另犯他罪之證據，然其寄藏之方式對社會治安危
    害甚大，在客觀上顯難引起一般同情，上開所請，要無足採
    。另公訴人雖求處被告有期徒刑四年六月，惟按刑事審判旨
    在實現刑罰權之分配正義，故法院對有罪被告之科刑判決，
    應符合罪刑相當原則，使輕重得宜，罰當其罪，此所以刑法
    第五十七條明定科刑時應審酌一切情狀，尤應注意該條所列
    各款事項以為科刑輕重之標準（最高法院九十七年度台上字
    第二九九八號、九十六年度台上字第九五一號判決意旨參照
    ），本院審酌前述刑法第五十七條各款臚列情事，認對被告
    量處如主文所示之刑即可達罰當其罪之目的，均併予敘明。
六、扣案改造手槍一枝（槍枝管制編號：0000000000
    號，含彈匣一個））具殺傷力，為非經主管機關許可不得寄
    藏之違禁物，應依刑法第三十八條第一項第一款宣告沒收。
    又扣案之子彈二顆，業經鑑驗機關於鑑驗時試射，僅剩餘彈
    殼，而失其子彈之結構及性能，已不具殺傷力，非屬違禁物
    ，另其餘彈頭碎片亦不具殺傷力，非屬違禁物，自不予宣告
    沒收。
據上論斷，應依刑事訴訟法第二百九十九條第一項前段，槍砲彈
藥刀械管制條例第八條第四項、第十二條第四項，刑法第十一條
前段、第五十五條、第四十七條第一項、第四十二條第三項、第
三十八條第一項第一款，判決如主文。
本案經檢察官王振名到庭執行職務。
中    華    民    國    99    年    6     月    30    日
                  刑事第一庭  審判長法  官  許進國
                                    法  官  張道周
                                    法  官  黃琴媛
以上正本證明與原本無異。
如不服本判決應於收受判決後10日內向本院提出上訴書狀，並應
敘述具體理由；其未敘述上訴理由者，應於上訴期間屆滿後20日
內向本院補提理由書（均須按他造當事人之人數附繕本）「切勿
逕送上級法院」。告訴人或被害人如對於本判決不服者，應具備
理由請求檢察官上訴，其上訴期間之計算係以檢察官收受判決正
本之日期為準。
中    華    民    國    99    年    6     月    30    日
                                    書記官  洪敏芳
附錄本判決論罪法條
槍砲彈藥刀械管制條例第8條第4項
未經許可，持有、寄藏或意圖販賣而陳列第 1 項所列槍枝者，
處 3 年以上10 年以下有期徒刑，併科新臺幣 700 萬元以下罰
金。
槍砲彈藥刀械管制條例第12條第4項
未經許可，持有、寄藏或意圖販賣而陳列子彈者，處 5 年以下
有期徒刑，併科新台幣 300 萬元以下罰金。

司法院資訊處製作；財團法人民間司法改革基金會備份。
